臺灣高等法院高雄分院刑事判決　　　　　　　　　　九十一年度上訴字第七六號
　　上　訴　人　台灣高雄甲方法院檢察署檢察官
　　被　　　告　乙○○
　　義務辯護人　顏萬文
右上訴人因被告偽造貨幣案件，不服臺灣高雄甲方法院九十年度訴字第二六九號中
華民國九十一年三月十九日第一審判決（起訴案號：臺灣高雄甲方法院檢察署九十年
度偵字第一六九八七號），提起上訴，本院判決如左：
      主  文
上訴駁回。
    事  實
一、乙○○自民國八十九年間起在高雄市左營區新莊高中附近經營麵攤生意，嗣於九
    十年二月間因經濟情況不佳，竟為貪圖小利，明知某不詳年籍之莊姓成年男子在
    其經營之麵攤，主動向其兜售之面額新臺幣（下同）五十元硬幣，係他人所偽造
    來路不明之通用貨幣，竟基於概括之犯意，自同年二月間某日起，連續多次以不
    詳之代價向該莊姓男子購得共約六百枚偽造五十元硬幣，並連續多次以找零給在
    其麵攤消費客人之方式行使前述偽造之五十元硬幣。迨至九十年四月間，其因故
    放棄經營麵攤生意之後，因前述所購得之偽造五十元硬幣尚餘三百零八枚未使用
    ，且欲繳納其子之學費，遂於九十年八月十七日十一時三十分許，再承前述概括
    之犯意，持其中三百枚前往高雄市三民區○○○路一六八號高雄銀行明誠分行寄
    存而行使之，然該行出納員凌金瑞於點數時，發現乙○○所寄存之硬幣與真幣色
    澤明顯不同，遂報警當場將其逮捕而未遂，並自其身上另起出剩餘之偽造五十元
    硬幣八枚。
二、案經高雄市政府警察局三民第二分局移送臺灣高雄甲方法院檢察署檢察官偵查起
    訴。
    理  由
一、訊據被告乙○○固不諱言其確自九十年二月間起，連續向莊姓成年男子購得共約
    六百枚五十元硬幣，並連續以找零給前來麵攤消費之客人之方式行使之，復於九
    十年八月十七日十一時三十分許，再持剩餘之三百枚五十元硬幣，前往高雄銀行
    明誠分行寄存而為警當場查獲，並自其身上另起出剩餘之五十元硬幣八枚之事實
    ，惟矢口否認有何連續行使偽造通用貨幣之犯行，辯稱：其不知前述硬幣是偽幣
    ，因為巷子口的高雄銀行不方便，才向姓莊的人換，且是以一比一之比率換來的
    云云。惟查被告於九十年八月十七日十一時三十分許，持往高雄銀行明誠分行寄
    存之三百枚五十元硬幣與自其身上起出之八枚五十元硬幣，色澤與真幣明顯不同
    ，全部均係偽造之通用貨幣一節，業經高雄銀行明誠分行出納員凌金瑞於警訊及
    原審審理時證述無誤，並有臺灣銀行高雄分行截留偽造變造仿造新臺幣券幣通報
    單兩紙，及前揭偽造之通用貨幣現況照片一枚附卷可資佐證，被告對於前述偽造
    五十元硬幣之來源，先於警訊時供稱：該批五十元偽幣係我經營麵攤買賣時所收
    取等語（見九十年八月十七日警訊筆錄），嗣於偵查及原審改稱：「我經營麵攤
    需要零錢，有人拿硬幣跟我換」，「警訊時我不敢說向人家換的，怕有罪」等語
    （見偵查卷第十一頁、原審卷第三十八頁），前後供述矛盾，其辯稱不知購得之
    五十元硬幣係屬偽造之通用貨幣，已非無疑。況其既自承經營麵攤生意有和巷口
    的高雄銀行往來，則焉有向高雄銀行兌換不方便之理，被告甘冒可能換得偽造硬
    幣之風險，而改向不詳年籍之莊姓成年男子兌換大量硬幣，顯與常情不符；綜上
    所述，被告前述辯詞，應係事後卸責之詞，殊無足採，事證明確，被告之犯行洵
    堪認定。
二、核被告乙○○所為係犯刑法第一百九十六條第一項之行使偽造通用貨幣既遂罪及
    同條第三項、第一項之行使偽造通用貨幣未遂罪。其先後多次行使偽造通用貨幣
    既遂及未遂犯行，時間緊接，犯罪構成要件相同，僅既未遂狀態有別，顯係基於
    概括犯意反覆為之，應依連續犯之規定論以情節較重之行使偽造通用貨幣既遂罪
    一罪，並加重其刑。公訴意旨雖未就被告自九十年二月間某日起，連續多次以找
    零給前來麵攤消費之客人之方式行使偽造通用貨幣部分提起公訴，惟此部分既與
    已起訴之部分，有連續犯之裁判上一罪關係，本院自得併予審理。又被告行為時
    並無前科，素行良好，係因經濟情況不佳貪圖小利，致罹刑章，且其犯罪所得不
    多，造成之危害尚非重大，如科以法定最低度之刑，猶嫌過重，在客觀上可引起
    一般人同情，犯罪情狀尚堪憫恕，爰依刑法第五十九條之規定，減輕其法定本刑
    ，前述刑之加重、減輕，應先加後減之。
三、原審因而適用刑法第五十六條、第一百九十六條第一項、第五十九條、第七十四
    條第一款，罰金罰鍰提高標準條例第一條前段之規定，並審酌被告之犯罪動機、
    目的、手段，及其生活狀況、品行、智識程度，暨於審理時態度尚稱良好等一切
    情狀，量處有期徒刑二年；又以被告前未曾受有期徒刑以上刑之宣告，有臺灣高
    等法院被告全國前案紀錄表可按，其因一時失慮，偶罹刑典，經此偵審程序後，
    當知所警惕，信無再犯之虞，因認所宣告之刑以暫不執行為適當，併予宣告緩刑
    五年，以啟自新。至查獲之三百零八枚偽造之五十元硬幣，已為臺灣銀行截留沒
    入並依法銷毀，有高雄市政府警察局三民第二分局鼎金所扣押物品目錄表及前揭
    臺灣銀行高雄分行截留偽造變造仿造新臺幣券幣通報單兩紙在卷可按，不另予宣
    告沒收之。復以公訴意旨雖認被告另於九十年七月二十三日十一時三十分許，將
    不詳數量真紙幣與偽造之五十元硬幣二百二十枚混同後，持往高雄銀行明誠分行
    寄存而行使之，惟此既為被告堅決否認，且證人即該行出納員凌金瑞復於原審審
    理時到庭證稱：我不確定九十年七月二十三日被告是否有持偽幣寄存，因當天結
    帳時僅有發現二、三個偽幣，但因發現偽幣，所以才會對於要存放硬幣之客戶特
    別注意等語（見原審卷第十五頁），則被告辯稱其九十年七月二十三日持往高雄
    銀行明誠分行寄存之五十元硬幣二百二十枚，非屬偽造之通用貨幣，應堪採信，
    此部分要屬不能證明被告犯罪，惟因公訴意旨認此部分與前揭論罪科刑部分有裁
    判上一罪關係，爰不另為無罪之諭知，於理由欄併予敘明；其認事用法，均無不
    合，量刑亦屬適當，公訴人上訴意旨，以原審宣告緩刑不當及量刑過輕，指摘原
    判決不當，為無理由，應予駁回。
據上論結，應依刑事訴訟法第三百六十八條，判決如主文。
本案經檢察官劉文水到庭執行職務。
中    華    民    國      九十一      年      六      月     二十   日
                              臺灣高等法院高雄分院刑事第七庭
                                  審判長法官  李春昌
                                        法官  莊飛宗
                                        法官  黃憲文
右正本證明與原本無異。
如不服本判決應於收受本判決後十日內向本院提出上訴書狀，其未述上訴理由者，
並得於提起上訴後十日內向本院補提理由書狀（均須按他造當事人之人數附繕本)「
切勿逕送上級法院」。
                                      書記官  黃英彥
中    華    民    國      九十一      年      六      月     二十   日
附錄本案科刑判決法條：
刑法第一百九十六條第一項、第三項：
行使偽造、變造之通用貨幣、紙幣、銀行券，或意圖供行使之用而收集或交付於人者
，處三年以上十年以下有期徒刑，得併科五千元以下罰金。
第一項之未遂犯罰之。
